【裁判字號】    95,上更(一),222
【裁判日期】    950628
【裁判案由】    強盜等
【裁判全文】
臺灣高等法院臺南分院刑事判決     95年度上更(一)字第222號
上  訴  人  臺灣雲林地方法院檢察署檢察官
被      告  丁○○
            乙○○
共     同
指定辯護人  本院公設辯護人丙○○
上列上訴人因被告強盜等案件，不服臺灣雲林地方法院91年度訴
字第345號中華民國92年4月30日第一審判決（起訴案號：臺灣雲
林地方法院檢察署91年度偵字第3666號），提起上訴，判決後經
最高法院第一次發回更審，本院判決如下：
    主  文
原判決撤銷。
丁○○共同竊盜，累犯，處有期徒刑壹年。
乙○○竊盜，因防護贓物、脫免逮捕，而當場施以強暴，處有期
徒刑陸年。
    事  實
一、丁○○前因民國（下同）九十年間竊盜案件，經原審以九十
    年度易字第六二四號判處有期徒刑三月，如易科罰金以三百
    元折算一日確定，於九十一年二月二十日易科罰金執行完畢
    ；仍不知悔改，竟夥同乙○○共同意圖為自己不法之所有，
    於九十一年八月三十一日凌晨四時十五分許，由被告丁○○
    、乙○○分別駕駛乙○○所有之車號Ｎ四－一九九五號白色
    自小客車，及丁○○所有之車號八七八－ＱＫ自大貨車，至
    雲林縣斗六市○○路六三三巷一號臺灣銀行民生倉庫，由丁○○留在倉庫外之該自用小客車內把風，乙○○即駕駛上開
    自大貨車侵入該無人所在之倉庫內，以掛勾吊取該銀行所有
    之大型白色鐵筒之方式，將之放在該貨車上而竊盜得手，惟
    因觸動保全系統，保全公司乃通知保全人員吳世蕊前往現場
    處理，吳世蕊抵達現場雖見丁○○在該自用小客車內，惟不
    以為意，遂先入內處理警報系統，並同時以手電筒照亮在場
    之乙○○，且詢問乙○○到此何事，乙○○因見事機敗漏，
    竟為防護贓物、脫免逮捕，因而跳上大貨車並以傷害之犯意
    ，駕駛貨車衝撞吳世蕊，而當場施以強暴，雖吳世蕊持手電
    筒猛敲司機座玻璃，試圖制止，然仍不敵，而為該貨車連續
    二次輾壓致受有頭部外傷、臉、右前臂及大腿擦挫傷、左側
    胸、背挫鈍傷等傷害，乙○○見狀隨即與丁○○一同逃離現
    場。
二、案經被害人吳世蕊訴由雲林縣警察局斗六分局報告臺灣雲林
    地方法院檢察署檢察官偵查起訴。
    理  由
甲、証據能部分：
    按被告以外之人於審判中死亡者，其於檢察事務官、司法警
    察官或司法警察調查中所為之陳述，經證明具有可信之特別
    情況，且為證明犯罪事實之存否所必要者，得為證據，刑事
    訴訟法第一百五十九條之三第一款定有明文。查告訴人吳世
    蕊於原審審理中，已於九十二年二月十二日因車禍死亡，此
    有臺灣雲林地方法院檢察署相驗屍體證明書在卷可稽（見原
    審卷第一三二頁）；而告訴人於警詢之指訴，係經証人即警
    員施玫成逐條訊問後，讓告訴人看完筆錄之後簽名，又據証
    人施玫成証述在卷（見原審卷第一二四頁反面），足認告訴
    人於警詢時所為之指訴，均係本於其自由意思而為之，並無
    經員警誘導或以其他不正方法而違背其意思，具有可信之特
    別情況，且為証明被告二人犯罪事實存否所必要，揆之上開
    規定，告訴人於警詢之指訴，自得作為本件之証據。
乙、實體方面：
一、訊據被告丁○○、乙○○二人均矢口否認有何上開犯行，被
    告丁○○辯稱「案發當日是乙○○開車載伊到彰化縣北斗鎮
    的『財瑪環保有限公司』的資源回收場（下簡稱資源回收場
    ），為綽號『董仔』之李忠桂修理壓路機，伊不可能去斗六
    市○○路那邊犯案，車號八七八－ＱＫ大貨車當天是停在伊
    家後面空地，並未駕駛或由乙○○駕駛該貨車至案發現場竊
    盜」云云。被告乙○○則辯稱「伊當日係駕駛其所有之Ｎ四
    －一九九五號白色自小客車，搭載丁○○至資源回收場，且
    伊不會開大貨車，車子也沒有借給別人開，至資源回收場後
    ，丁○○有叫伊去拿油管，伊因為找不到地點，就停車在路
    旁睡覺，案發前後並沒有去剪頭髮」云云。
二、經查：
  (一)告訴人如何於九十一年八月三十一日凌晨四時十五分許，接
    獲指示，至臺灣銀行民生倉庫了解異常狀況，如何見被告丁○○留在一輛白色三菱自用小客車內，如何在倉庫內見到被
    告陳建興，並以手電筒照亮在場之被告乙○○，如何詢問被
    告乙○○，被告乙○○如何駕駛上開大貨車衝撞，如何遭該
    大貨車輾壓受有上開之傷害等事實，業據証人即告訴人吳世
    蕊於警、偵訊時指訴綦詳，並於警詢時指認被告丁○○即為
    當日坐在上開白色自用小客車內之人，於偵查中並指訴被告
    丁○○、乙○○均有在場，且被告乙○○即係開車衝撞伊之
    人無訛（見警卷第八頁起至第九頁止、偵查卷第七十一頁起
    至第七十二頁），此外，復有告訴人受傷之診斷証明書在卷
    足憑（見警卷第十一頁後附）。再上開白色鐵筒係台灣銀行
    民生倉庫內被竊之財物，又為証人李信賢於警詢時指証明確
    ，並有照片附於警詢卷足稽。
  (二)被告二人雖均否認有於上開時、地共同竊盜，或駕車衝撞被
    害人受傷等事實，並均辯稱「事發時不在場」云云。但查：
  １証人即該資源回收場之負責人李忠桂雖於原審到庭附合被告
    丁○○、乙○○之說詞，証述「丁○○係案發當天約凌晨二
    點多到資源回收場修理壓路機，因壓路機油壓管、電路有問
    題，所以叫他幫忙巡一巡，丁○○是被乙○○載來資源回收
    場，伊拿飲料給丁○○他們喝以後，約凌晨三點就回去距離
    回收場十幾公里之員林家中睡覺」等情（見原審卷第一０七
    頁、第一四七頁反面、第一四九頁反面至第一五０頁」。然
    就証人丁○○當天穿何衣服、修理該壓路機油壓管、電路等
    部分究要花費多少時間等重要之點（此部分關係告訴人吳世
    蕊於警詢時所指歹徒係身穿紅色短上衣，留長頭髮之特徵，
    及有否可能修理該壓路機後，自資源回收場到案發地點犯案
    等重要之點），証人李忠桂或稱「（五點多丁○○有打電話
    到回收場，當時丁○○五點多的衣服與二點多時穿的衣服是
    否有更換過）我沒有注意」、「（提示丁○○送審時之照片
    予証人，當天二點多去你回收場的時候，是不是看到丁○○
    穿這件衣服）我沒有注意」、「印象中他當天是穿長袖還是
    短袖）我沒印象」，或不正面回答，而稱「（油管及電路的
    修理時間一般需要多少）如果大問題要比較久」等語（見原
    審卷第一四七頁反面至一四八頁反面），則若果真被告丁○○與乙○○案發當天確有到該回收場修理壓路機，証人李忠
    桂既係因本案經通知到資源回收場，當時雲林縣警察局斗六
    分局斗六派出所所長又親自到場要帶回被告二人至警局製作
    筆錄，衡情証人李忠桂對於當日情節應記憶深刻，豈有就被
    告丁○○當日之穿著、修理該壓路機須花費多少時間等情毫
    無知悉，或為避重就輕之詞；此外証人李忠桂所証「被告丁○○係當日凌晨二點多到資源回收場」等語，又核與被告丁○○供述「係當日凌晨三時許到達」等語（見偵查卷第五五
    頁反面、原審卷第一四頁、第一九頁）不符，則証人李忠桂
    所証被告二人不在場之証詞，其真實性即有可疑之處。
  ２再稽之証人李忠桂於原審經詢及當天修理的現場有無電燈一
    節，証人李忠桂証述「我的回收場外面有一盞路燈」、「（
    是靠路燈照明來修理機器？沒有其他燈）路燈已經很亮了」
    等語（見原審卷第一五二頁正面）。被告丁○○既係當日凌
    晨二點多之深夜到該資源回收場修理壓路機，而修理之部位
    又係「油管及電路」，乃修理現場除外面之路燈外，修理場
    內竟無任何照明設備？已難想像。又依証人李忠桂之証詞，
    其委請被告丁○○修理壓路機係因「隔天要使用，而非要借
    與他人使用」（見原審卷第一五二頁），又核與被告丁○○
    於原審供述「（為何會半夜去修機械）．．．當時老闆趕著
    在隔天要將壓路機租出去，所以才通知我去修理的」等語（
    見原審卷第一六頁）不符，且依証人李忠桂証述修理壓路機
    之原因，又非急迫非於事發當天之深夜修理不可，乃竟通知
    被告丁○○於深夜修理壓路機，又未能提供照明設備，再再
    有悖於常理之處。
  ３又關於被告丁○○在資源回收場修理壓路機時，現場究有幾
    人一節，証人李忠桂証述「（問：當天工地除了你及二位被
    告之外是否還有一個綽號『阿錦』的人？）我只有看到他們
    二個而已」（見原審卷第一四九頁反面）；而被告丁○○亦
    供述「（問：案發當天有無遇到阿錦？）沒有」等語（見原
    審卷第十五頁）；核與被告乙○○供稱「（問：修車時有幾
    人在場﹖）有董仔、阿錦」、「我要去拿油管的時候，阿錦
    在那裡跟他一起修車」、「（問：你離開時阿錦還在現場？
    ）是」等語（見同上卷第三十頁、第三六頁），已相牴觸。
    再証人李忠桂上開証述，復與被告丁○○聽聞被告乙○○上
    揭供述後所供：「（問：你修車的時候阿錦是否在場？）是
    」（見同上卷第三七頁）不符。此外，証人即被告二人所稱
    綽號「阿錦」之甲○○於本院審理時雖亦証述「九十一年八
    月三十日凌晨，伊開車要去社頭那邊找朋友，回程經過該資
    源回收場門口時，剛好李建與開車出來，伊停下來坐在車內
    與乙○○說話，當時丁○○人在裡面修理壓路機，伊跟乙○○說了一會兒，約幾分鐘就開車回家，伊當時並未進入回收
    場裡面，只在門口，乙○○開車出去是要去拿油管」等語（
    見本院更一審卷第八四頁起至第八六頁），又核與被告乙○○上開供述「我要去拿油管的時候，阿錦在那裡跟他（即丁○○）一起修車」、「離開時阿錦還在」等語，不相一致，
    則被告二人與証人李忠桂、甲○○等人，就被告二人當時在
    回收場之情形，供証再再不一致，已無足取。況証人甲○○
    於本院審理時，雖証述「案發當日開車經過該資源回收場，
    並遇見被告乙○○，及見被告丁○○在修理壓路機」等情，
    但細酌証人甲○○之証詞，証人甲○○當日深夜開車係要到
    社頭綽號大象家找友人，並非專程至該資源回收場找被告乙○○等人，且於去程時，是走另一條路，並未經過該資源回
    收場，嗣因到大象家時因覺得時間太晚，大象家的燈已經暗
    了，始回程【走另一條路】而經過該資源回收場，並因而遇
    見乙○○等情，又據証人甲○○証明在卷（見本院更一審卷
    第八五頁至第八六頁、第八八頁至第八九頁、第九一頁），
    惟「深夜去朋友家中拜訪友人」，已與常情有違，且去程與
    回程又刻意走不同之路徑，並因而於回程時路經該資源回收
    場，又屬無稽，則証人甲○○上開証詞，亦無可採。
  ４復查，被告丁○○於原審供稱：「他（指乙○○）在那裡晃
    ，我看他沒事，所以我就請他去幫我拿油管」、「（問：去
    那裡拿油管？）彰化縣社頭鄉的一個我之前向朋友承租的倉
    庫內，後來我沒有向他租了，但東西還放在裡面」、「（問
    ：朋友姓名為何？）他叫大象，我不知他的真實姓名」、「
    （問：乙○○如何知道路？）我有告訴他路，我說縱貫路上
    右轉，有一個大榕樹，看到抽水馬達的田寮，旁邊有一間廟
    ，廟的旁邊就可以看到了」（見原審卷第十九頁至第二十頁
    ）；又核與被告乙○○所供：「（問：他叫你去那裡拿？）
    社頭」、「（問：是否知道地點？）不曉得」、「（問：他
    有沒有告訴你地點？）有，說是他朋友大象旁邊的貨櫃屋，
    我因為不熟，所以才停在路邊睡覺」、「（問：他有沒有告
    訴你怎麼走？）沒有」（見同上卷第二七頁、第二八頁），
    顯不一致；且被告丁○○修理壓路機既然亟須油管，被告乙○○受託往取，竟在途中停車在路邊睡覺？而被告丁○○久
    候被告乙○○未歸，竟又未打電話相催？且被告二人與證人
    李忠桂、甲○○之不在場供証，又再再不符常理，或互相牴
    觸，足認被告二人所辯事發時不在場云云，顯係事後卸責之
    詞；而証人李忠桂、甲○○二人之証詞，亦均係迴護被告二
    人之詞，均無足採。
  (三)另查，証人即被告丁○○之妻劉曉雯於原審雖為有利於被告
    二人之證述，惟証人劉曉雯證稱：「（問：既然乙○○沒有
    進妳家，怎麼知道乙○○去載妳先生？）原本我先生在等乙○○，後來他跟乙○○出去了，所以就拿了衣服走了」（見
    原審卷第一六０頁反面），又核與被告乙○○供稱：「我們
    一起到了資源回收廠，時間我不確定幾時」、「（問：何以
    不確定？）因為我十二點多到丁○○處，約等了一個小時，
    他才上車」等語（見偵查卷第五三頁），及被告丁○○供述
    「我們出發前乙○○在我家有待一陣子」等語，又相牴觸。
    況依証人劉曉雯之証詞，其僅係証述被告二人離家之情形，
    至於離家之後究到何處，証人劉曉雯既未能親見，而係憑被
    告丁○○之告知，自難據為被告二人有利之認定。
  (四)又告訴人吳世蕊於警局初訊時係供稱「約九十一年八月三十
    一日四時十五分左右到達，我到達現場發現有部貨車進入倉
    庫內，白色鐵筒已在貨車上，我上前制止，在制止的過程中
    ，我被該貨車拖行，我反抗，用鎮暴手電筒敲打玻璃，在反
    抗的過程中，我被該貨車輾過」、「（問：竊嫌共有幾人？
    ）我發現一人，開貨車，車號八七八－ＱＫ號，竊嫌年約三
    十歲左右，著紅色短上衣，留長頭髮（長至脖子）」等語（
    見警卷第八頁反面），觀之告訴人上開指訴，其意係指其在
    竊案發生現場，目擊下手行竊者，係駕駛車號八七八－ＱＫ
    號貨車、年約三十歲左右，著紅色短上衣，留長至脖子之頭
    髮的男子，並非指「竊嫌僅有一人」；而告訴人吳世蕊於警
    局複訊另供稱：「經指認衝撞我的車輛是警方尋獲的車輛無
    誤」、「我見過他（指車輛所有人丁○○），當時我要進入
    斗六市○○路六三三巷一號了解狀況，進入文化路六三三巷
    口時，他人就坐在駕駛座內（車頭朝向文化路方向），他坐
    在一部三菱牌白色自小客車內，車內的人也一直看我，我可
    以確定丁○○坐在駕駛座內」、「該車停於倉庫大門正前方
    約四十公尺，為把風之人」等語（見警卷第九頁正面起至反
    面），則係在警方查獲該貨車車主丁○○供指認後，其認出
    事發當時駕駛一輛三菱牌白色自用小客車停於行竊現場大門
    正前方者係被告丁○○，因而懷疑被告丁○○乃把風之人；
    其前後指訴，並無牴觸之處。再參酌被告丁○○所有之上開
    大貨車係竊嫌竊盜時所用之車輛，並經被害人吳世蕊指証在
    卷，有照片附卷足憑（見警卷第九頁、第十八頁至第十九頁
    ）。又被害人吳世蕊指證其抵達遭竊現場時，被告丁○○係
    在一輛白色三菱牌自用小客車之駕駛坐內，該輛車並停於現
    場大門正前方約四十公尺處等情（見警卷第九頁反面）；又
    核與被告乙○○於偵查中供認「事發當時確係駕駛一輛白色
    三菱牌自用小客車前往陳宅搭載丁○○外出」等語（見偵查
    卷第五二頁背面），就事發時竊嫌使用之白色三菱自用小客
    車之特徵相符。另告訴人吳世蕊於偵查中以証人身分明確指
    証「被告乙○○是開車撞伊之人，而被告丁○○、乙○○均
    有在場」等情（見偵查卷第七二頁）。矧告訴人吳世蕊與被
    告二人素昧平生，若非親眼目擊，衡情豈能為上開與事實相
    符之指証？從而被告丁○○辯稱「其大貨車事發時停在伊家
    後面空地，並未駕駛」云云，自無可採。另被告乙○○是否
    有大貨車之駕駛執照，與其是不是會開大貨車，並無必然之
    關聯性，從而被告乙○○辯稱「其不會開大貨車」云云，亦
    無可採。另上開大貨車雖係被告丁○○所有，而Ｎ四－一九
    九五號白色自小客車則係被告乙○○所有，但於下手行竊時
    ，非必各人駕駛其所有之車輛行竊，從而被告二人互換上開
    車輛駕駛，或係有其他原因存在，自難以被告二人互換車輛
    駕駛，即認有何悖於常理之處，並遽認告訴人吳世蕊之指訴
    有何不合常情，而為被告二人有利之認定。
  (五)告訴人吳世蕊於警訊時雖指稱「我發現一人，開貨車，車號
    八七八－ＱＫ號，竊嫌年約三十歲左右，著紅色短上衣，留
    長頭髮（長至脖子）」等語，核與被告乙○○事後遭警查獲
    時之「髮型係短髮禿頭、及所穿之衣服」不符（見偵查卷第
    三頁後附、原審卷第一三五頁）。然被告乙○○並非「當場
    」遭被害人吳世蕊或員警逮捕，而係於事發後為警在該資源
    回收場查獲，則被告乙○○事發後之短髮，及衣著，是否即
    係其事發當時之髮型、衣著，即非無疑。再縱令被告乙○○
    事發時之髮型確係「短髮禿頭」，然參酌告訴人吳世蕊與被
    告乙○○素昧平生，於本件事發前並未見面，而係於事發時
    接獲指示至事發現場查看，並於發現竊嫌時，為竊嫌開車衝
    撞，已如上述，足見告訴人吳世蕊看到竊嫌之時間短暫，且
    隨後又發生開車衝撞之緊急事故，則告訴人於深夜緊急短暫
    之時間，是否可清楚看出下手行竊及開車衝撞之人之特徵，
    且事後可否描述清楚，即非無疑？況按證據之證明力，由法
    院自由判斷，為刑事訴訟法第一百五十五條第一項所明定。
    是審理事實之法院，於告訴人、證人之陳述有部分前後不符
    ，或相互間有所歧異時，究竟何者可採，仍得本其自由心證
    予以斟酌，非謂一有不符或矛盾，即應認其全部為不可採信
    。而本院審酌告訴人吳世蕊於警、偵訊時分別指証被告丁○○、乙○○均有在場，且被告乙○○係下手行竊及開車衝撞
    之人，另被告丁○○所有上開大貨車又係竊嫌駕駛用以行竊
    之車輛，亦為告訴人吳世蕊指証在卷，且告訴人吳世蕊與被
    告二人素昧平生，若非親眼目擊，衡情豈能為上開與事實相
    符之供述？而被告二人所辯不在場云云，又均無可採信，均
    如上述等情觀之，足認告訴人吳世蕊指証被告二人涉案等情
    並非無據。縱令告訴人吳世蕊於警局指訴「下手行竊及開車
    衝撞之人之特徵」與被告乙○○「短髮禿頭」之特徵不符，
    或係因事發時情事緊急而誤認，揆之上開意旨，亦難認告訴
    人吳世蕊之指訴全然無可採信之處，而據為被告二人有利之
    証據。至於証人施玫成於原審証述「吳世蕊所描述的特徵與
    乙○○當時的特徵不一樣，所以沒有帶他（即乙○○）去指
    認」云云（見原審卷第一二０頁），亦僅涉及警員辦案之方
    法或態度，尚難以此即認告訴人吳世蕊事後指証被告乙○○
    涉案之情節，有何悖於事實，而全然無可採信。
  (六)末查，被告丁○○、乙○○分別駕駛上開自用小客車及大貨
    車至事發現場，被告丁○○留在距該倉庫大門正前方約四十
    公尺處之該自用小客車內，而由被告乙○○進入該倉庫內下
    手行竊，並以掛勾吊取該鐵筒放置於該大貨車上，足認被告
    丁○○、乙○○二人就本件竊盜行為，彼此間有犯意之聯絡
    及行為之分擔，且竊盜行為已既遂。再被告乙○○為告訴人
    吳世蕊發現後，即駕駛該大貨車衝撞告訴人成傷，則被告乙○○顯係因為防護贓物、脫免逮捕，而當場以駕車衝撞方式
    施以強暴行為，可堪認定。
  (七)綜上所述，被告二人於上揭時、地竊取該被害人臺灣銀行民
    生倉庫內之大型白色鐵筒，得手後，被告乙○○為防護贓物
    ，脫免逮捕而開車衝撞告訴人成傷等事實，業據告訴人指訴
    綦詳，被告二人所辯不在場云云，顯係事後卸責之詞，均無
    足採。而証人李忠桂、甲○○上開証詞，亦係附合、迴護被
    告二人之詞，亦無可採。本件事証明確，被告二人犯行堪以
    認定。
三、查被告丁○○夥同被告乙○○共同竊取臺灣銀行民生倉庫內
    之白色鐵筒得手，核被告丁○○所為，係犯刑法第三百二十
    條第一項之竊盜罪。又被告乙○○共同竊盜得手時，為吳世
    蕊發現，為防護贓物、脫免逮捕，而當場以傷害之犯意，駕
    車衝撞吳世蕊成傷，而施以強暴，核其所為，係犯刑法第三
    百二十九條、第三百二十八條第一項之準強盜罪及同法第二
    百七十七條第一項之傷害罪。被告丁○○上開竊盜犯行，與
    被告乙○○間有犯意之聯絡及行為之分擔，為共同正犯。公
    訴意旨雖認被告丁○○就被告乙○○所犯準強盜犯行，亦涉
    有上開準強盜罪嫌，且就此部分彼此間成立共同正犯。但查
    ，被告丁○○係夥同被告乙○○共同竊取上開鐵筒，嗣於被
    告乙○○為吳世蕊發現後，始由被告乙○○一人駕駛該大貨
    車衝撞吳世蕊，足見本件被告乙○○對吳世蕊施以準強盜行
    為，顯係出於偶發之狀況，而當時被告丁○○係在倉庫外把
    風，則就乙○○所為準強盜行為，如何得以預見，並與之有
    犯意之聯絡，及行為之分擔，已屬可疑。且遍查全卷証據資
    料，均無証據足証被告丁○○就乙○○之準強盜行為，與之
    有犯意之聯絡，公訴意旨就被告丁○○部分認係犯準強盜罪
    ，容有未洽，應由本院就被告丁○○部分予以變更起訴法條
    。又被告乙○○係以一駕車衝撞吳世蕊之方法，而當場施以
    強暴，並致吳世蕊受有上開傷害，被告乙○○所犯上開二罪
    ，係一行為觸犯二罪名，屬想像競合，應從一重之準強盜罪
    處斷。又準強盜行為雖有強暴脅迫舉動，但非必然發生傷害
    之結果，故吳世蕊所受之傷害，難認係被告乙○○所犯準強
    盜罪之當然結果，自亦非單純一罪，併此敘明。再被告丁○○前因九十年間竊盜案件，經原審以九十年度易字第六二四
    號判處有期徒刑三月，如易科罰金以三百元折算一日確定，
    於九十一年二月二十日易科罰金執行完畢，此有臺灣高等法
    院被告前案紀錄表在卷足憑，被告丁○○於受有期徒刑之執
    行完畢後，五年以內再犯本件有期徒刑以上之罪，為累犯，
    應依法加重其刑。
四、原審未察，遽為被告丁○○、乙○○二人無罪判決之諭知，
    顯有未當。檢察官上訴以此指摘原判決不當，為有理由，應
    由本院予以撤銷改判。爰審酌被告丁○○、乙○○犯罪之動
    機、目的、彼等就該竊盜行為之手段，及被告乙○○僅因為
    人發現，即駕大貨車衝撞吳世蕊，致吳世蕊受有上開傷害，
    情節非輕，其犯罪之手段，及被告乙○○、丁○○犯罪所生
    之損害，暨彼等犯罪後否認之態度等一切情狀，分別量處如
    主文第二項、第三項所示之刑，以資懲儆。
五、末按刑事訴訟法係為適用刑法，確定國家具體之刑罰權為目
    的而設之程序法規，刑事訴訟法之目的，在於發見實體的真
    實，即尋求事實之真相，使刑法得以正確適用，藉以維護社
    會之安全，然為達成此目的，仍應採取合理之手段，確保裁
    判之公正，藉以保障個人基本人權，故程序正義之遵守，自
    不容忽略。刑事訴訟法第九十五條第一款規定：「訊問被告
    應先告知犯罪嫌疑及所犯所有罪名，罪名經告知後，認為應
    變更者，應再告知」，此項規定旨在使被告能充分行使防禦
    權，形式上縱未告知犯罪嫌疑及所犯罪名，而於訊問被告過
    程中，已就被告之犯罪嫌疑及所犯罪名之構成要件，為實質
    之調查，並賦予被告辯解之機會，被告防禦權之行使已獲確
    保，踐行之訴訟程序雖有瑕疵，顯然於判決本旨並無影響，
    最高法院九十三年度台非字第七十號判決意旨可資參照。查
    本院審理時，就被告丁○○部分，變更起訴法條為刑法第三
    百二十條第一項之竊盜罪，雖未告知被告丁○○此部分罪名
    。但於審理時，就被告丁○○所犯此部分犯行之構成要件，
    已為實質之調查，並賦予被告丁○○辯解之機會（見本院更
    一審卷第九八至第九九頁），從而被告丁○○防禦權之行使
    已獲確保，揆之最高法院上開判決意旨，本件踐行之訴訟程
    序雖有瑕疵，顯然於判決本旨並無影響，附此敘明。
據上論結，應依刑事訴訟法第369條第1項前段、第364條、第299
條第1項前段、第300條，刑法第28條、第277條第1項、第320條
第1項、第329條、第328條第1項、第55條、第47條、罰金罰鍰提
高標準條例第1條前段，判決如主文。
本案經檢察官張太龍到庭執行職務。
中    華    民    國    95    年    6     月    28    日
                  刑事第四庭    審判長法  官  吳志誠
                                      法  官  蔡美美
                                      法  官  陳珍如
以上正本證明與原本無異。
被告丁○○部分，檢察官如不服本判決應於收受本判決後十日內
向本院提出上訴書，其未敘述上訴理由者並得於提起上訴後十日
內向本院補提理由書。
被告丁○○不得上訴。
被告乙○○部分，如不服本判決，應於收受本判決後十日內向本
院提出上訴書狀。其未敘述上訴理由者並得於提起上訴後十日內
向本院補提理由書狀（均須按他造當事人之人數附繕本）「切勿
逕送上級法院」。
                                      書記官  岑  玢
中    華    民    國    95    年    6     月    28    日
附錄：本判決論罪科刑法條
中華民國刑法第329條
(準強盜罪)
竊盜或搶奪，因防護贓物、脫免逮捕或湮滅罪證，而當場施以強
暴脅迫者，以強盜論。
中華民國刑法第328條
意圖為自己或第三人不法之所有，以強暴、脅迫、藥劑、催眠術
或他法，至使不能抗拒，而取他人之物或使其交付者，為強盜罪
，處5年以上有期徒刑。
以前項方法得財產上不法之利益或使第三人得之者，亦同。
犯強盜罪因而致人於死者，處死刑、無期徒刑或 10 年以上有期
徒刑；致重傷者，處無期徒刑或 7 年以上有期徒刑。
第 1 項及第 2 項之未遂犯罰之。
預備犯強盜罪者，處 1 年以下有期徒刑、拘役或 3 千元以下罰
金。
中華民國刑法第277條
(普通傷害罪)
傷害人之身體或健康者，處 3 年以下有期徒刑、拘役或 1 千元
以下罰金。
犯前項之罪因而致人於死者，處無期徒刑或 7 年以上有期徒刑；
致重傷者，處3年以上10年以下有期徒刑。


司法院資訊處製作；財團法人民間司法改革基金會備份。
